【裁判字號】    90,重訴,17
【裁判日期】    900605
【裁判案由】    槍砲彈藥刀械管制
【裁判全文】
臺灣板橋地方法院刑事判決                            九十年度重訴字第一七號
    公  訴  人  臺灣板橋地方法院檢察署檢察官
    被      告  乙○○
    指定辯護人  甲○
右列被告因違反槍砲彈藥刀械管制條例案件，經檢察官提起公訴（九十年度偵字第二
七二九號），甲○判決如左：
    主  文
乙○○未經許可，持有可發射子彈具有殺傷力之槍枝，處有期徒刑壹年貳月，併科罰
金新臺幣拾萬元，罰金如易服勞役以銀元參佰元即新台幣玖佰元折算壹日；緩刑伍年
。
扣案可發射子彈具有殺傷力之槍枝壹枝（含彈匣貳個，獲案槍枝管制編號：0000
000000）及具有殺傷力之子彈（未經試射者）伍顆均沒收。
    事  實
一、乙○○明知未經許可，不得持有可發射子彈具有殺傷力之槍枝及子彈，因好奇竟
    未經許可，於民國八十九年九月中旬，在台北市西門町地區，向真實姓名年籍不
    詳之綽號「阿剩」之成年男子，以新臺幣七萬元之代價購買以仿ＷＡＬＴＨＥＲ
    廠半自動手槍製造之金屬玩具槍換裝車通之金屬槍管改造而成可發射子彈具有殺
    傷力之槍枝一枝（含彈匣二個，獲案槍枝管制編號：0000000000）及
    以金屬彈殼、彈頭組合而成具有殺傷力之子彈七顆，購得後攜回臺北縣蘆洲市○
    ○路二二七巷二二弄三二號三樓家中放置，迄九十年一月三十日上午十時許再將
    上開槍彈移至臺北縣蘆洲市○○○路○段附近涵洞旁藏放。嗣臺北縣警察局三重
    分局於九十年一月二十九日晚上十時許接獲民眾報案檢舉，得知乙○○涉嫌持有
    上開槍枝而於翌日向檢察官報告後，於九十年一月三十日下午六時三十分許至臺
    北縣蘆洲市○○路二二七巷二二弄三二號三樓搜索，但無所獲，旋乙○○於警方
    偵訊時自白持有上開槍彈並供述來源及藏放地點後，帶同警方於九十年一月三十
    一日上午十時三十分許至臺北縣蘆洲市○○○路○段附近涵洞旁起出上開槍枝一
    枝（含彈匣二個）及子彈七顆。
二、案經臺北縣警察局三重分局報請臺灣板橋地方法院檢察署檢察官偵查起訴。
    理  由
一、右開事實，業據被告乙○○於警訊、檢察官訊問及甲○審理時自白不諱，並有被
    告帶同警方起出上開槍彈之現場照片六張附卷可稽，復有上開槍枝一枝（含彈匣
    二個）及子彈七顆扣案可資佐證。又上開槍彈經內政部警政署刑事警察局鑑定結
    果，認上開槍枝一枝（含彈匣二個，獲案槍枝管制編號：0000000000
    ）係以仿ＷＡＬＴＨＥＲ廠半自動手槍製造之金屬玩具槍換裝車通之金屬槍管改
    造而成之八釐米改造手槍，其擊發機械正常，具發射子彈功能，具有殺傷力，而
    上開子彈七顆，均係金屬彈殼、彈頭（直徑為八釐米）組合而成之土造子彈，採
    樣二顆試射結果均可擊發，均具有殺傷力，此有該局九十年三月七日刑鑑字第三
    Ο七二四號鑑驗通知書一份附卷可憑。本案事證明確，被告之犯行洵堪認定。
二、核被告乙○○持有上開槍枝之行為，係犯槍砲彈藥刀械管制條例第十一條第四項
    未經許可持有可發射子彈具有殺傷力之槍枝罪；其持有上開子彈之行為，係犯同
    條例第十二條第四項未經許可持有子彈罪。起訴書之犯罪事實欄記載被告係購買
    上開具殺傷力之改造手槍一枝及子彈七顆後非法持有之，並未認定被告有意圖供
    自己或他人犯罪之用；又槍砲彈藥刀械管制條例第十條規定所稱之模型槍，係指
    原設計非供殺敵、獵物，而使用特殊（空白）子彈，可供田徑比賽起步信號、亦
    可供以嚇退野獸，或射擊訓練等用途之金屬材質槍枝，而同條例第十一條所稱之
    其他可發射金屬或子彈具有殺傷力之槍枝，係指改造模型槍以外經製造、改造具
    殺傷力之其他槍枝而言（內政部警政署刑事警察局八十五年一月十五日八五刑鑑
    字第七八０一九號函參照），則扣案之上開槍枝自非屬「改造模型槍」；然起訴
    書之證據並所犯法條欄竟認被告係犯槍砲彈藥刀械管制條例第十條第三項及第十
    一條第三項之罪，顯有違誤，起訴法條應予變更。又被告持有上開子彈七顆之行
    為，因該子彈七顆均屬槍砲彈藥刀械管制條例第十二條第四項規定所處罰之子彈
    ，侵害該規定保護之單一社會法益，僅犯單一之未經許可持有子彈罪。被告以一
    持有行為，同時持有上開槍枝及子彈，觸犯上開二罪名，為想像競合犯，應從一
    重以未經許可持有可發射子彈具有殺傷力之槍枝罪處斷。又臺北縣警察局三重分
    局於九十年一月二十九日晚上十時許接獲民眾報案檢舉，得知被告涉嫌持有上開
    槍枝而於翌日向檢察官報告後，於九十年一月三十日下午六時三十分許至臺北縣
    蘆洲市○○路二二七巷二二弄三二號三樓搜索，但無所獲，旋被告於警方偵訊時
    自白持有上開槍彈並供述來源及藏放地點後，帶同警方於九十年一月三十一日上
    午十時三十分許至臺北縣蘆洲市○○○路○段附近涵洞旁起出上開槍枝一枝（含
    彈匣二個）及子彈七顆，有台灣板橋地方法院檢察署洽辦公務電話記錄表、臺北
    縣警察局三重分局偵查員鄭誌偉報告書各一份、搜索扣押證明筆錄二份附卷可考
    ，被告所犯上開之罪，於偵查中自白，並供述全部槍彈之來源及去向，因而查獲
    ，應依槍砲彈藥刀械管制條例第十八條第四項前段規定減輕其刑。爰審酌被告係
    因好奇而購買上開槍彈，惟持有具殺傷力之槍彈行為危害社會治安，其持有期間
    長達約五個月，然犯後坦承犯行，態度良好等一切情狀，量處如主文所示之刑，
    並就宣告罰金刑部分諭知易服勞役之折算標準。又被告前未曾受有期徒刑以上刑
    之宣告，有臺灣高等法院檢察署刑案紀錄簡覆表一份在卷可稽，現在阿部日式拉
    麵店工作，有員工職務證明書一紙附卷可憑，其經此偵審程序教訓後應知警惕，
    信無再犯之虞，甲○認對被告所處之刑以暫不執行為適當，併予宣告緩刑五年，
    以啟自新。扣案之上開可發射子彈具有殺傷力之槍枝一枝（含彈匣二個，獲案槍
    枝管制編號：0000000000）及具有殺傷力之子彈（未經試射者）五顆
    ，係屬違禁物，均依刑法第三十八條第一項第一款規定宣告沒收。另內政部警察
    署刑事警察局於鑑定上開子彈七顆是否具有殺傷力時，曾採樣其中二顆試射，已
    如前述，該經試射之子彈二顆已不具殺傷力，自非違禁物，自不得依刑法第三十
    八條第一項第一款宣告沒收。
三、末按槍砲彈藥刀械管制條例第十九條第一項雖規定「犯‧‧第十一條‧‧之罪，
    經判處有期徒刑者，應於刑之執行完畢或赦免後，令入勞動場所，強制工作，其
    期間為三年」，惟保安處分係對受處分人將來之危險性所為之處置，以達教化與
    治療之目的，為刑罰之補充制度，本諸法治國家保障人權之原理及刑法之保護作
    用，其法律規定之內容應受比例原則之規範，使保安處分之宣告，與行為人所為
    行為之嚴重性、行為人所表現之危險性，及對於行為人未來行為之期待性相當，
    而保安處分中之強制工作，旨在對嚴重職業性犯罪及欠缺正確工作觀念或無正常
    工作因而犯罪者，強制其從事勞動，學習一技之長及正確之謀生觀念，使其日後
    重返社會，能適應社會生活，槍砲彈藥刀械管制條例第十九條第一項之規定，不
    問行為人有無預防矯治其社會危險性之必要，一律宣付強制工作三年，限制其中
    不具社會危險性之受處分人之身體、自由部分，其所採措施與所欲達成預防矯治
    之目的及所需程度，不合憲法第二十三條所定之比例原則，亦即，犯該條例第十
    九條第一項所列舉之罪，應依個案情節，視其是否符合比例原則，而決定是否應
    適用該條例宣告保安處分，此有大法官會議釋字第四七一號解釋可資參照。本案
    被告因一時好奇而購買上開具有殺傷力之槍彈，並未持以犯罪或供其他不法用途
    ，未積極侵害他人法益或破壞社會秩序，事後復自白犯行並主動供述槍彈來源及
    藏放地點，尚無積極侵害社會性之表徵，其行為之嚴重性非高，所表現之危險性
    亦非鉅，且無以犯罪為常業之傾向或有懶惰、遊蕩、欠缺工作觀念之事證，其受
    如主文所示之刑罰，已足令其改過向善，甲○權衡比例原則，認本案尚無依槍砲
    彈藥刀械管制條例第十九條第一項規定宣告強制工作之必要，附此敘明。
據上論斷，應依刑事訴訟法第二百九十九條第一項前段、第三百條，槍砲彈藥刀械管
制條例第十一條第四項、第十二條第四項、第十八條第四項前段，刑法第十一條前段
、第五十五條、第四十二條第二項、第七十四條第一款、第三十八條第一項第一款，
罰金罰鍰提高標準條例第二條，判決如主文。
本案經檢察官郭緯中到庭執行職務。
中      華      民      國      九十      年      六    月      五      日
                                      臺灣板橋地方法院刑事第三庭
                                          法  官  樊季康
右正本證明與原本無異
如不服本判決應於送達後十日內向甲○提出上訴狀
                                          書記官  馬秀芳
中      華      民      國      九十      年      六    月      五      日
錄本案論罪科刑法條全文
槍砲彈藥刀械管制條例第十一條第四項
未經許可，製造、販賣或運輸第四條第一項第一款所稱其他可發射金屬或子彈具有殺
傷力之各式槍砲者，處五年以上有期徒刑，併科新臺幣一千萬元以下罰金。
未經許可，轉讓、出租或出借前項所列槍砲者，處三年以上十年以下有期徒刑，併科
新臺幣七百萬元以下罰金。
意圖供自己或他人犯罪之用，而犯前二項之罪者，處無期徒刑或七年以上有期徒刑，
併科新臺幣一千萬元以下罰金。
未經許可，持有、寄藏或意圖販賣而陳列第一項所列槍砲者，處一年以上七年以下有
期徒刑，併科新臺幣七百萬元以下罰金。
第一項至第三項之未遂犯罰之。
槍砲彈藥刀械管制條例第十二條第四項
未經許可製造、販賣或運輸刀械者，處一年以下有期徒刑。
未經許可，製造、販賣或運輸子彈者，處一年以上七年以下有期徒刑，併科新臺幣五
百萬元以下罰金。
未經許可，轉讓、出租或出借子彈者，處六月以上五年以下有期徒刑，併科新臺幣三
百萬元以下罰金。
意圖供自己或他人犯罪之用，而犯前二項之罪者，處三年以上十年以下有期徒刑，併
科新臺幣七百萬元以下罰金。
未經許可，持有、寄藏或意圖販賣而陳列子彈者，處五年以下有期徒刑，併科新臺幣
三百萬元以下罰金。
第一項至第三項之未遂犯罰之。


司法院資訊處製作；財團法人民間司法改革基金會備份。
